【裁判字號】    95,訴,666
【裁判日期】    950810
【裁判案由】    偽造文書
【裁判全文】
臺灣士林地方法院刑事判決
公  訴  人  臺灣士林地方法院檢察署檢察官
被      告  丙○○
上列被告因偽造文書等案件，經檢察官提起公訴（94年度偵緝字
第149號），本院於訊問被告後，被告為有罪之陳述，經裁定認
為宜以簡式審判程序審理並判決如下：
    主  文
丙○○共同行使偽造私文書，足以生損害於公眾及他人，處有期
徒刑捌月。偽造之七Ｅ－００四一號自用小客車車牌貳面、「陳
文英」印章壹枚、身分證、駕照影本各貳紙、汽（機）車過戶申
請登記書上偽造之「陳文英」署押壹枚、印文貳枚，均沒收。
    事  實
一、丙○○與姓名年籍不詳綽號「阿亮」之成年男子、陳文（另
    案由臺灣士林地方法院檢察署偵查中）、杜榮強（另案由臺
    灣士林地方法院檢察署偵查中）、真實姓名年籍不詳之女子
    共同基於行使偽造私文書及特種文書、變造私文書、及意圖
    為自己不法所有之犯意聯絡，先由「阿亮」偽造屬特種文書
    性質之車牌號碼7E-0041 號車牌2 面，懸掛於韓素貞於民國
    92 年7月17日，在台中市○○區○○路與大墩六街口失竊之
    8V-1309 號自用小客車上（引擎號碼為4G63Z007726 號），
    再將前揭車輛上具有準私文書性質之引擎號碼變造為4G63Z
    019929號（與陳文英所有之7E-0041 號自用小客車之引擎號
    碼相同）後，將該車交由丙○○尋找買主購買。丙○○透過
    杜榮強及不知情之林竹華介紹尋得買主甲○○，丙○○為讓
    前揭車輛能順利賣出及過戶，遂找1 名年籍不詳之成年女子
    提供其照片予「阿亮」，由「阿亮」偽造陳文英之身分證與
    駕照後，由丙○○將前揭偽造之證件交由該女子假冒陳文英
    ，並請陳文假冒陳文英之兄陳文和，3 人遂於92年8 月14日
    ，與甲○○洽談買賣車輛事宜，由「陳文和」向甲○○佯稱
    因其賭債纏身，故要賣其妹陳文英之車等語，由假冒之「陳
    文英」在場表示同意，甲○○因之陷於錯誤，信以為真，同
    意以新臺幣（下同）50萬元購買該車，並於同日交付現金3
    萬元及面額7 萬元之支票，嗣於92年8 月18日再交付現金40
    萬元予杜榮強，款項由丙○○等人朋分花用。丙○○並於92
    年8 月15日提供偽造之陳文英身分證件及印章予甲○○，將
    該車過戶予甲○○之友人乙○○，使不知情之監理機關承辦
    人員將該不實之資料登載於其所掌之公文書中，致生損害於
    陳文英、乙○○及監理機關對車籍管理之正確性。甲○○復
    於92年8 月18日，以57萬6 千元之價格將前揭車輛賣予林健
    榮並登記予林怡君，案經警循線追查，始查知上情，並扣得
    偽造之陳文英身分證、駕照影本。
二、案經國道公路警察局第七警察隊報告臺灣臺中地方法院檢察
    署檢察官呈請臺灣高等法院檢察署令轉臺灣士林地方法院檢
    察署檢察官偵查起訴。
    理  由
一、上開犯罪事實，業據被告丙○○於本院審理時坦承不諱，核
    與證人韓素貞、陳文英、乙○○、陳文、甲○○、林健榮於
    警詢及偵訊時證述之情節相符，復有過戶時所附陳文英之身
    分證及駕駛執照、過戶登記申請書、甲○○及林竹華對被告
    之指認照片、查獲時偽造之車牌號碼照片、電解出之前車牌
    號碼之照片、查獲之現場照片、更換中控鎖錄影帶畫面翻拍
    照片、車籍作業系統查詢表、車輛失竊個別資料查詢紀錄在
    卷可佐，足徵被告自白與事實相符，而可採信，本件事證明
    確，被告犯行洵堪認定，應依法論科。
二、按汽車牌照為公路監理機關所發給，固具有公文書性質，惟
    依道路交通安全規則規定，汽車牌照僅為行車之許可憑證，
    自屬於刑法第212 條所列特許證之一種（最高法院63年台上
    字第1550號判例參照）。又汽車車身號碼與引擎號碼皆為汽
    車身份之證明，係表示該車生產年份、產地、車型及序號，
    乃表示一定用意之證明，依刑法第220 條之規定，應以私文
    書論，倘有偽造或變造之，或進而持以行使之行為，因而足
    生損害於公眾或他人者，即應適用刑法之偽造文書罪章論處
    。（最高法院82年度台上字第2851號判決參照）。核被告丙○○所為，係犯刑法第216 條、第210 條之行使偽造私文書
    罪（行使過戶登記申請書部分）及行使變造私文書罪（變造
    引擎號碼部分）、第216 條、第212 條之行使偽造特種文書
    罪（行使偽造車牌、身分證及駕照部分）、第339 條第1 項
    之詐欺取財罪、第214 條之使公務員登載不實罪。被告利用
    不知情之甲○○偽造、行使偽造過戶登記申請書之私文書、
    使公務員登載不實，及利用不知情之監理所代辦人員偽造印
    文，均為間接正犯。被告偽造印章及印文之行為，為偽造私
    文書之部分行為，又偽造車牌2 面、陳文英之身分證及駕照
    、變造引擎號碼之低度行為，應為行使偽造特種文書、行使
    變造私文書之高度行為所吸收，均不另論罪。被告丙○○與
    「阿亮」、陳文、杜榮強、姓名年籍不詳之成年女子，就上
    開犯行，均有犯意聯絡及行為分擔，應論以共同正犯（按95
    年7 月1 日修正施行之刑法第28條係法院就共犯審認標準見
    解之明文化，非屬法律之變更，不生新舊法比較適用問題）
    。又被告行為後，刑法第55條後段有關「犯一罪而其方法或
    結果之行為犯他罪名」之規定，於94年2 月2 日修正公布刪
    除，並自95年7 月1 日起施行，亦即修正後之刑法，已無牽
    連犯得論以裁判上一罪之情形，被告所犯之數罪，應按其具
    體情形論罪。查被告所犯上開行使偽造私文書罪、行使變造
    私文書罪、行使偽造特種文書罪、詐欺取財罪、使公務員登
    載不實罪，其行為、時間均屬各別獨立，但有原因、結果之
    牽連關係，若適用修正前之規定，顯較有利於被告，自應依
    修正後刑法第2 條第1 項前段之規定，適用修正前刑法第55
    條後段之規定，從較重之行使偽造私文書罪處斷。爰審酌被
    告犯罪之動機、目的、手段、所生危害、其參與分工程度，
    及犯後坦承犯行，態度尚稱良好等一切情狀，量處如主文所
    示之刑，以示懲儆。
三、扣案偽造之7E-0041號車牌2面、陳文英身分證、駕照影本各
    2紙，均為被告所有供犯罪所用之物，自應依刑法第38條第1
    項第2款之規定宣告沒收。另偽造之陳文英印章1枚，雖未扣
    案，然無證據證明業已滅失，及偽造之過戶登記申請書，業
    據被告行使交予監理機關，而非其所有之物，然其上偽造之
    陳文英署押1 枚及印文2 枚，均應依刑法第219 條之規定宣
    告沒收。
據上論斷，應依刑事訴訟法第273 條之1 第1 項、第299 條第1
項前段，刑法第2 條第1 項前段、第216 條、第210 條、第212
條、第214 條、第339 條第1 項、第38條第1 項第2 款、第219
條，修正前刑法第28條、第55條，判決如主文。
本案經檢察官呂永魁到庭執行職務。
中    華    民    國    95    年    8     月    10    日
                  刑事第四庭法  官    許碧惠
以上正本證明與原本無異。
如不服本判決，應於判決送達後10日內，向本院提出上訴狀。
                            書記官    徐仁豐
中    華    民    國    95    年    8     月    10    日
附錄本判決論罪科刑依據之法條：
刑法第210條
偽造、變造私文書，足以生損害於公眾或他人者，處5年以下有
期徒刑。
刑法第212條
偽造、變造護照、旅券、免許證、特許證及關於品行、能力服務
或其他相類之證書、介紹書，足以生損害於公眾或他人者，處1
年以下有期徒刑、拘役或3百元以下罰金。
刑法第214條
明知為不實之事項，而使公務員登載於職務上所掌之公文書，足
以生損害於公眾或他人者，處3年以下有期徒刑、拘役或5百元以
下罰金。
刑法第216條
行使第210條至第215條之文書者，依偽造、變造文書或登載不實
事項或使登載不實事項之規定處斷。
刑法第339條第1項
意圖為自己或第三人不法之所有，以詐術使人將本人或第三人之
物交付者，處5年以下有期徒刑、拘役或科或併科1千元以下罰金
。


司法院資訊處製作；財團法人民間司法改革基金會備份。
